【裁判字號】    97,交訴,52
【裁判日期】    980224
【裁判案由】    公共危險等
【裁判全文】
臺灣臺北地方法院刑事判決              97年度交訴字第52號
公  訴  人  臺灣臺北地方法院檢察署檢察官
被      告  甲○○
                    （另案在臺灣臺南看守所羈押中）
上列被告因公共危險等案件，經檢察官提起公訴（九十七年度偵
緝字第五八三號），本院判決如下：
    主  文
甲○○因過失傷害人，處有期徒刑伍月。又駕駛動力交通工具肇
事，致人受傷而逃逸，累犯，處有期徒刑玖月。應執行有期徒刑
壹年。
    事  實
一、甲○○有多次竊盜、詐欺、偽造文書案件等前科，於民國九
    十五年八月間，因犯竊盜罪，經本院以九十五年度易字第一
    五九六號判決判處有期徒刑六月確定；於九十六年一月間，
    又因犯竊盜罪，經臺灣板橋地方法院以九十六年度易字第二
    五號判決判處有期徒刑六月、四月、三月，應執行有期徒刑
    十一月，嗣經臺灣高等法院以九十六年度上易字第五三二號
    判決上訴駁回確定，並經臺灣高等法院以九十六年度聲減字
    第一六二一號裁定減刑為有期徒刑三月、二月、一月又十五
    日，應執行有期徒刑五月又十五日確定，並接續前開案件後
    執行，於九十六年七月十六日縮刑期滿徒刑執行完畢出監。
    於九十七年四月間，因犯竊盜罪，經臺灣板橋地方法院以九
    十七年度簡字第五九九號簡易判決判處有期徒刑四月確定，
    於九十七年五月十六日易科罰金執行完畢。於九十七年十一
    月間，因犯竊盜罪，經臺灣臺中地方法院以九十七年度易字
    第四一九九號判決判處有期徒刑四月、三月，應執行有期徒
    刑七月，嗣經臺灣高等法院臺中分院以九十八年度上易字第
    一二三號判決上訴駁回在案。於九十七年十一月間，因犯竊
    盜罪，經臺灣臺南地方法院以九十七年度易字第一五九六號
    判決判處有期徒刑二年六月在案。
二、甲○○無駕駛執照，於九十六年八月二日二十三時二十分許
    ，駕駛車牌號碼八Ｅ－五○二五號自用小客車，沿臺北市中
    正區○○○○○道由東往西方向行駛，行經同路段與公園路
    口時，本應注意汽車行駛至交岔路口，其行進、轉彎應遵守
    燈光號誌之指示，而當時天候晴，夜間有照明，所行經之柏
    油路面乾燥無缺陷、無障礙物，視距良好，行車管制號誌正
    常，並無不能注意之情事，竟疏未注意，在上開交岔路口行
    車管制號誌仍顯示為紅燈，尚未變換為綠燈，仍屬禁止通行
    ，不得超越停止線或進入路口之狀況下，闖越紅燈貿然穿越
    上開交岔路口，適有乙○○駕駛車牌號碼ＷＺ－○七○一號
    自用小客車，沿臺北市○○路由北往南方向行經該處，閃避
    不及，兩車因而發生碰撞，致乙○○受有頭頸部外傷併輕微
    腦震盪及頸部拉傷、四肢多處挫瘀傷等傷害。甲○○於肇事
    後，竟不停車處理，反加速逃逸離去，嗣經該處介壽路派出
    所員警記下車牌號碼而循線查獲。
三、案經乙○○訴由臺北市政府警察局中正第一分局報請臺灣臺
    北地方法院檢察署檢察官偵查起訴。
    理  由
壹、程序方面即本案證據之證據能力之認定：
    公訴人提出作為證據之卷內各書面證據資料，因被告甲○○
    於本院行準備程序及審理中均未爭執該等證據之證據能力，
    復未於言詞辯論終結前聲明異議，本院審酌該等證據作成時
    之情況，並無不宜作為證據之情事，依刑事訴訟法第一百五
    十九條之五第二項之規定，均得作為證據。
貳、實體方面：
一、訊據被告對於上開時、地駕駛前開車輛與告訴人所駕駛上開
    車輛發生碰撞之事實坦承不諱，然矢口否認有何犯行，辯稱
    ：當時其所駕駛之車輛遭告訴人自右側面撞過來，致其車子
    在地上三百六十度轉了一圈，於四輪著地後，該車後之擋風
    玻璃破損，其正欲解開安全帶下車查看時，忽然旁邊冒出一
    個人用臺語對其叫囂，要其下車、不要跑，其本以為該人要
    出手毆打其，在受到驚嚇後其方開車跑掉，並無逃逸，且其
    對此車禍之發生並無過失，在車禍發生那幾天其精神病發作
    云云。
二、經查：
(一)告訴人即證人乙○○證稱：在九十六年八月二日二十三時二
    十分左右，伊駕駛車牌號碼ＷＺ－○七○一號自用小客車自
    公園路由火車站往外交部的方向行駛，經過凱達格蘭大道路
    口時，伊行駛方向為綠燈，時速約三、四十公里，突然有一
    部車子車速很快從伊左側闖紅燈衝過來，其有緊急煞車，但
    車頭仍然跟該車右側發生碰撞，在碰撞當下伊的車子已經煞
    停，對方的車速仍然很快，所以伊的車頭在碰撞後，車身仍
    然往總統府方向偏了九十度，對方的車子則是翻滾了一圈，
    因為聲音很大，所以旁邊介壽派出所的警員就跑出來，撞伊
    之該部車輛就由原先向總統府方向直接掉頭往公園路的方向
    開走，警員就去追，並且告知伊對方之車號，該部車輛當天
    在現場沒有停留，翻完之後就開走了，過程中並無其他人靠
    近被告車輛，伊後來有到國泰醫院就診，經檢查發現有挫瘀
    傷、腦震盪，並要伊注意觀察腦震盪及拉傷等情（見九十六
    年度偵字第二○○一三號偵查卷宗第四至六頁、本院九十八
    年二月十日審判筆錄）。復經現場目擊之證人丙○○於本院
    審理中證稱：在九十六年八月二日二十三時二十分左右，渠
    從公園路行駛到凱達格蘭大道口的待轉區待轉，打算沿凱達
    格蘭大道直行後往信義路金甌女中方向行駛，進入待轉區約
    十秒鐘左右，當時公園路仍是綠燈，凱達格蘭大道是紅燈，
    結果在渠左側有一輛沿公園路往南方向行駛的自用小客車和
    一輛從凱達格蘭大道往總統府方向行駛的紅色跑車發生碰撞
    ，碰撞的瞬間渠沒有注意到碰撞的位置，只知道兩車碰撞的
    聲音及力量均很大，隨即就看到公園路那台車已經被撞壞了
    ，凱達格蘭大道上的那台車側面在地上滑了一段又翻正，整
    個過程中無人接近該車，之後凱達格蘭大道的燈號開始變換
    為綠燈，接著該車就逆向然後往公園路離開，整個過程只有
    十幾二十秒，當天旁邊派出所的警員有出來，並且叫渠把車
    停在派出所那裡，進派出所作紀錄等語（見本院九十八年二
    月十日審判筆錄）。證人即臺北市政府警察局中正第一分局
    介壽路派出所警員丁○○於本院審理中證稱：九十六年八月
    二日二十三時二十分左右，在公園路和凱達格蘭大道路口有
    發生車禍，當時伊正好要下班，聽到撞擊聲，看到兩輛自小
    客車在路口發生碰撞，當時兩輛車都在路口處，其中一輛車
    在現場頓了一下就左轉公園路方向駛離現場，另外一輛車子
    則留在現場，伊見狀就騎機車追趕離開的車輛，追到公園路
    、襄陽路口見到該車車牌號碼後，就記下號碼返回派出所告
    知在現場處理的同仁，並且在抵達派出所前遇見出來處理的
    同仁，告知該車方向後，由伊之同事繼續跟隨該車，逃逸的
    車輛在駛離之前，並無人接近該車附近或叫該駕駛下車，伊
    亦無上前對該部車輛講話，因伊還沒上前車子就開走了，職
    務報告上所記載的車號八Ｅ－五○二五號，就是當天看到的
    車號等情（見本院九十八年二月十日審判筆錄）。此外，並
    有證人丁○○之職務報告（見九十六年度偵字第二○○一三
    號偵查卷宗第五十七頁）一紙在卷可按，經核上述證人所述
    情節均屬相符。再告訴人因上開車禍之發生而受有如事實欄
    所載之傷害，復有國泰綜合醫院診斷證明書影本（見九十六
    年度偵字第二○○一三號偵查卷宗第二十六頁）、國泰醫療
    財團法人內湖國泰診所九十八年一月十二日（九八）診行字
    第○○二號函暨檢附之病歷影本等附卷可查，是被告辯稱當
    時其所駕駛之車輛遭告訴人自右側面撞過來，致其車子在地
    上三百六十度轉了一圈，於四輪著地後，該車後之擋風玻璃
    破損，其正欲解開安全帶下車查看時，忽然旁邊冒出一個人
    用臺語對其叫囂，要其下車、不要跑，其本以為該人要出手
    毆打其，在受到驚嚇後其方開車跑掉，並無逃逸云云，顯與
    事實不符而為卸責之詞，不足採信。
(二)被告雖又以在車禍發生那幾天其精神病發作云云為辯。查被
    告固確實罹患有精神分裂症，有全民健康保險重大傷病免自
    行部分負擔證明卡影本（見九十七年度偵緝字第五八三號偵
    查卷宗第三十八頁）、中央健康保險局九十七年九月十一日
    健保醫字第○九七○○三五五七五號函（見本院刑事卷宗一
    第一○一頁）、行政院衛生署八里療養院九十七年九月十二
    日八療社區字第○九七○○○五三○○號函暨檢附之病歷影
    本（見本院刑事卷宗一第一○四至一○七頁）、九十七年十
    二月十七日八療社區字第○九七○○○七一三五號函暨檢附
    之病歷影本（見本院刑事卷宗一第二七六至二七九頁）、行
    政院衛生署臺北醫院九十七年十二月十五日北醫歷字第○九
    七○○一一一九五號函暨檢附之病歷影本（見本院刑事卷宗
    一第一五○至二七四頁）、臺北市立聯合醫院九十七年十二
    月四日北市醫松字第○九七三三八一六八○○號函暨檢附之
    病歷影本（見本院刑事卷宗一第二八○至二九二頁）、行政
    院衛生署基隆醫院九十七年十二月十五日基醫病字第○九七
    ○○一一五九九號函暨檢附之病歷影本、財團法人亞東紀念
    醫院九十七年十二月十五日亞歷字第○九七六四一○八三二
    號函暨檢附之病歷影本等在卷可按，堪信屬實。惟被告於偵
    訊中及本院審理中對於本案發生之過程、細節均能詳細敘述
    ，則其所辯車禍發生那幾天精神病發作一情，實已難認為可
    採。況被告係於九十六年八月六日方因急性精神病發作遭送
    至行政院衛生署臺北醫院急診，有前述行政院衛生署臺北醫
    院九十七年十二月十五日北醫歷字第○九七○○一一一九五
    號函暨檢附病歷影本在卷可考，其病發已在本案車禍發生後
    四日，是亦難認被告於本案車禍發生時確有精神病發作之情
    事，是被告所辯此情，乏證據支持，不足採信。
(三)按車輛面對圓形紅燈表示禁止通行，不得超越停止線或進入
    路口，道路交通標誌標線號誌設置規則第二百零六條第五款
    第一目定有明文。次按汽車行駛至交岔路口，其行進、轉彎
    ，應遵守燈光號誌或交通指揮人員之指揮，遇有交通指揮人
    員指揮與燈光號誌並用時，以交通指揮人員之指揮為準，復
    為道路交通安全規則第一百零二條第一項第一款所明文規定
    ，被告於上揭時、地駕駛上開車輛行經上開交岔路口時，自
    應遵守前揭規定而遵守該處燈光號誌之指示，且本案交通事
    故發生時天候晴，夜間有照明，所行經之柏油路面乾燥無缺
    陷、無障礙物，視距良好，行車管制號誌正常等情，有道路
    交通事故現場圖（見九十六年度偵字第二○○一三號偵查卷
    宗第十四頁）、道路交通事故調查報告表(一)、(二)（見九十六
    年度偵字第二○○一三號偵查卷宗第十八、十九頁）及現場
    照片、車損照片（見九十六年度偵字第二○○一三號偵查卷
    宗第二十三至二十五頁）等在卷可按，被告既無不能注意之
    情事，竟疏未注意，在上開交岔路口行車管制號誌仍顯示為
    紅燈，尚未變換為綠燈，仍屬禁止通行，不得超越停止線或
    進入路口之狀況下，闖越紅燈貿然穿越上開交岔路口，其所
    駕駛之上開自用小客車與告訴人所駕駛之前開自用小客車發
    生碰撞而肇事，並致告訴人受有上開如事實欄所載之傷害，
    被告對於本案事故之發生，自有過失，且其過失行為與告訴
    人所受傷害結果間顯具有相當因果關係，是被告辯稱其對此
    車禍之發生並無過失云云，顯不足採信。此外，復有道路交
    通事故補充資料表（見九十六年度偵字第二○○一三號偵查
    卷宗第十五頁）、交通事故談話紀錄表（見九十六年度偵字
    第二○○一三號偵查卷宗第十六、十七頁）、臺北縣政府警
    察局板橋分局九十六年十一月十六日北縣警板交裁字第○九
    六○○四五一一四號函暨採證照片（見九十六年度偵字第二
    ○○一三號偵查卷宗第五十八至六十七頁）等在卷可佐。綜
    上，本案事證明確，被告犯行堪以認定，應予依法論科。
三、核被告所為，係犯刑法第二百八十四條第一項前段之過失傷
    害罪及第一百八十五條之四之駕駛動力交通工具肇事，致人
    受傷而逃逸罪。被告為汽車駕駛人，無駕駛執照駕車，此業
    經被告坦認在卷（見本院九十八年二月十日審判筆錄），並
    有交通部公路總局臺北區監理所九十八年二月十八日北監駕
    字第○九八○○二三一七○號函、交通部公路總局臺北區監
    理所板橋監理站九十八年二月十八日北監板二字第○九八○
    ○○○六一三號函、臺北市監理處九十八年二月十八日北市
    監駕字第○九八六○三○四一○○號函等在卷可按，且因被
    告之駕駛行為致告訴人受傷，被告依法應負過失傷害之刑事
    責任，業如前述，應依道路交通管理處罰條例第八十六條第
    一項之規定，就被告所犯過失傷害罪部分加重其刑。再被告
    於九十五年八月間，因犯竊盜罪，經本院以九十五年度易字
    第一五九六號判決判處有期徒刑六月確定；於九十六年一月
    間，又因犯竊盜罪，經臺灣板橋地方法院以九十六年度易字
    第二五號判決判處有期徒刑六月、四月、三月，應執行有期
    徒刑十一月，嗣經臺灣高等法院以九十六年度上易字第五三
    二號判決上訴駁回確定，並經臺灣高等法院以九十六年度聲
    減字第一六二一號裁定減刑為有期徒刑三月、二月、一月又
    十五日，應執行有期徒刑五月又十五日確定，並接續前開案
    件後執行，於九十六年七月十六日縮刑期滿徒刑執行完畢出
    監，有臺灣高等法院被告前案紀錄表在卷可按，是被告受前
    開徒刑執行完畢後，五年以內故意再犯本案駕駛動力交通工
    具肇事，致人受傷而逃逸罪之有期徒刑以上之罪，為累犯，
    應依刑法第四十七條第一項之規定，就其所犯此部分犯行加
    重其刑。爰審酌被告前有多項前科，素行不佳、告訴人所受
    傷害之程度，被告行為時之精神狀態雖未達於刑法第十九條
    所定之程度，但其確罹有精神分裂症，有前開全民健康保險
    重大傷病免自行部分負擔證明卡影本、中央健康保險局九十
    七年九月十一日健保醫字第○九七○○三五五七五號函、行
    政院衛生署八里療養院九十七年九月十二日八療社區字第○
    九七○○○五三○○號函暨檢附之病歷影本、九十七年十二
    月十七日八療社區字第○九七○○○七一三五號函暨檢附之
    病歷影本、行政院衛生署臺北醫院九十七年十二月十五日北
    醫歷字第○九七○○一一一九五號函暨檢附之病歷影本、臺
    北市立聯合醫院九十七年十二月四日北市醫松字第○九七三
    三八一六八○○號函暨檢附之病歷影本、行政院衛生署基隆
    醫院九十七年十二月十五日基醫病字第○九七○○一一五九
    九號函暨檢附之病歷影本、財團法人亞東紀念醫院九十七年
    十二月十五日亞歷字第○九七六四一○八三二號函暨檢附之
    病歷影本等可稽，暨被告犯罪後仍未與告訴人達成和解或取
    得告訴人之諒解等一切情狀，認公訴人於本院審理中具體求
    處被告所犯過失傷害罪、駕駛動力交通工具肇事致人受傷而
    逃逸罪各判處有期徒刑五月、九月，應執行有期徒刑一年，
    尚稱允當，爰就其所犯此二罪各量處如主文所示之刑，並定
    其應執行之刑。
據上論斷，應依刑事訴訟法第二百九十九條第一項前段，道路交
通管理處罰條例第八十六條第一項，刑法第二百八十四條第一項
前段、第一百八十五條之四、第四十七條第一項、第五十一條第
五款，刑法施行法第一條之一第一項、第二項前段，判決如主文
。
本案經檢察官楊展庚到庭執行職務
中    華    民    國    98    年    2     月    24    日
                  交通法庭  審判長法  官  劉方慈
                                  法  官  林庚棟
                                  法  官  黃紹紘
以上正本證明與原本無異。
如不服本判決應於收受送達後十日內向本院提出上訴書狀，並應
敘述具體理由；其未敘述上訴理由者，應於上訴期間屆滿後二十
日內向本院補提理由書（均須按他造當事人之人數附繕本）「切
勿逕送上級法院」。告訴人或被害人如對於本判決不服者，應具
備理由請求檢察官上訴，其上訴期間之計算係以檢察官收受判決
正本之日期為準。
                                  書記官  陳靜君
中    華    民    國    98    年    3     月    4     日
附錄本案論罪科刑所犯法條全文
刑法第一百八十五條之四
駕駛動力交通工具肇事，致人死傷而逃逸者，處六月以上五年以
下有期徒刑。
刑法第二百八十四條
因過失傷害人者，處六月以下有期徒刑、拘役或五百元以下罰金
，致重傷者，處一年以下有期徒刑、拘役或五百元以下罰金。
從事業務之人，因業務上之過失傷害人者，處一年以下有期徒刑
、拘役或一千元以下罰金，致重傷者，處三年以下有期徒刑、拘
役或二千元以下罰金。


司法院資訊處製作；財團法人民間司法改革基金會備份。
